【裁判字號】    98,簡上,63
【裁判日期】    980625
【裁判案由】    損害賠償
【裁判全文】
臺灣高雄地方法院民事判決              98年度簡上字第63號
上  訴  人
即  原  告  甲○○
被上訴人即
被      告  乙○○
訴訟代理人  蘇志成律師
上列當事人間請求損害賠償事件，上訴人對於民國97年11月19日
本院高雄簡易庭96年度雄簡字第9324號第一審簡易判決提起上訴
，經本院於98年6 月11日言詞辯論終結，判決如下：
    主  文
上訴駁回。
第二審訴訟費用由上訴人負擔。
    事實及理由
一、上訴人起訴主張：兩造為鄰居關係，並均將所有之車輛停放
    在高雄市三民區興德里聯合辦公中心地下停車場，嗣於民國
    96年5 月15日，被上訴人駕駛車號YX-0688 號自用小客車欲
    自停車場內駛出時，因操作失控，不慎撞毀伊所有之車號
    3688-XD 號休旅車（下稱系爭車輛），被上訴人於肇事後，
    與伊協調成立和解，承諾願賠償伊所受之損害，惟系爭車輛
    修復完畢後，被上訴人卻拒絕賠償該車因遭撞擊而貶損之價
    值，及伊於車輛修復期間所支出之交通費，而系爭車輛遭碰
    撞後減損新臺幣（下同）300,000 元之價值，伊於修車期間
    無法使用車輛，受有每日2,000 元租車費用之損失，共計損
    失120,000 元，為此，請求被上訴人賠償420,000 元。並聲
    明求為判決：被上訴人應給付上訴人420,000 元。
二、被上訴人則以：系爭車輛之車主為李彩鳳，並非上訴人，上
    訴人以自己之名義訴請伊賠償上開損害，已屬無據，況系爭
    車輛之修繕費經折舊後，應僅為245,926 元，縱系爭車輛因
    撞擊而減少300,000 元之市價，上訴人於此依法亦僅得請求
    其間之差價即54,074元，而伊之前已支付上訴人包含修理費
    在內共計295, 806元之費用，已多給付上訴人24,041元，伊
    自得以此金額與上訴人所得請求之差價費用互為抵銷，又上
    訴人另有車輛可供使用，並無租車代步之需，故其主張受有
    租車損失，顯屬無據，況系爭車輛之修理日數為36日，而該
    車在發生事故前，行駛公里數為5,835 公里，計算上訴人取
    得車輛之時間，上訴人平均每日行駛之里程數約為20.55 公
    里，依現行計程車收費標準每日車資亦僅約480 元，縱以50
    0 元整數計之，上訴人在此期間若需代步其車資花費亦僅有
    18,000元，則依前述上訴人所得請求之金額加計車資損失，
    扣除伊主張抵銷之金額後，上訴人至多僅可再請求48,033元
    ，逾此部分之請求則屬無據。並聲明：上訴駁回。
三、原審經審理後，判命被上訴人應給付上訴人4,194 元，並駁
    回上訴人其餘請求（即415,806 元），上訴人不服，提起上
    訴，並於本院聲明：(一)原判決關於上訴人敗訴部分廢棄；(二)
    上開廢棄部分，被上訴人應再給付上訴人415,806 元。被上
    訴人則於本院聲明：上訴駁回。又被上訴人就其於第一審敗
    訴部分，並未聲明不服而已確定。
四、本件兩造不爭執事項及爭點：
(一)不爭執事項：
 1、兩造為鄰居關係，並均將所有之車輛停放在高雄市三民區興
    德里聯合辦公中心地下停車場，嗣於96年5 月15日，被上訴
    人駕駛車號YX-0688 號自用小客車欲自停車場內駛出時，因
    操作失控，不慎撞擊上訴人所有之系爭車輛。
 2、嗣於96年5 月23日，被上訴人與上訴人之妻李彩鳳就系爭車
    輛損害賠償達成協議並書立「協議書」（下稱系爭協議書）
    ，其內容為：被上訴人願意無條件換新零件修復系爭車輛至
    原始車況，修復後被上訴人再另外補貼，補貼部分再議。有
    系爭協議書在卷可憑（見原審卷第5 頁）。
 3、系爭車輛車籍登記在上訴人之妻李彩鳳名下。
 4、95年6 月出廠之TOYOTA PREVIA 排氣量2,362CC 自用小客車
    （系爭車輛之同款車輛）於96年5 月之市場交易價格為1,25
    0,000 元，系爭車輛修復後之市場交易價格為950,000 元，
    有中華民國汽車鑑價協會97年5 月23日中協（禹）字97年第
    013 號函、98年4 月23日98年中協（禹）字第005 號函在卷
    可稽（見原審卷第46頁、本院卷第53頁）。
(二)爭點：
 1、系爭車輛之所有權人為何人？
 2、上訴人可否於被上訴人支付修理費用295,806 元外，再依民
    法第196 條規定另行主張系爭車輛市場交易價格之跌價損失
    ？若可，其可請求之跌價損失若干？又上訴人得否請求系爭
    車輛修繕期間支出之交通費用120,000 元？
五、本院就上開爭點之判斷：
(一)系爭車輛之所有權人為何人？
    上訴人雖主張其為系爭車輛之所有權人，而提起本訴，另證
    人即其妻李彩鳳於原審亦證述系爭車輛為上訴人所有等語（
    見原審卷第72頁）。惟查，證人李彩鳳於原審時係先證稱：
    系爭車輛的使用權是伊先生等語明確（見原審卷第72頁），
    嗣後始改稱：系爭車輛所有人是伊先生，約定登記在伊名下
    等語（見原審卷第72頁），其前後證詞矛盾，何者為真顯有
    疑義，原審法官乃進一步訊問何以系爭協議書由其簽立，以
    求釐清系爭車輛之所有權歸屬，證人李彩鳳始又證稱：「（
    系爭車輛）所有權人是我，使用權人是我先生。」等語明確
    （見原審卷第72頁），觀諸證人李彩鳳前後證詞有反覆不一
    之情，在被上訴人予以爭執之情況下，自應再予參酌其他證
    據以明晰證人李彩鳳之證詞何者為真。參酌高雄市三民區興
    德里里長丙○○居中協調本件車損賠償事宜時，係由上訴人
    出面與被上訴人洽談，且系爭協議書簽立時，上訴人亦在場
    等情，業據證人丙○○、李彩鳳證述在卷（見原審卷第72頁
    、本院卷第83頁），且為兩造所不爭執，於系爭車輛碰撞事
    故發生後，上訴人、被上訴人與上訴人之妻李彩鳳既共同到
    場參與協議和解，苟上訴人確為系爭車輛之實際所有權人，
    為求一次解決系爭車輛之車損賠償問題，上訴人大可親自以
    其為系爭車輛所有權人之立場出面與被上訴人簽訂賠償協議
    書，並於協議書中予以書明，以杜爭議，並無由證人李彩鳳
    出名簽訂協議書之必要！又系爭協議書中，既復約明「補貼
    」事宜須日後再議，則為明確該得請求被上訴人補貼之當事
    人，自有於協議當時予以確定所有權人，亦即得為請求損害
    賠償之人之必要，否則即無簽訂系爭協議書之實益，然而，
    系爭協議書卻係由居於系爭車輛所有權人地位之李彩鳳出面
    與被上訴人簽訂，而非以上訴人名義為之，上訴人復於上開
    協議由證人李彩鳳與被上訴人簽訂後，始以所有權人之地位
    提起本訴，並主張其方為系爭車輛之實際所有權人，兩者顯
    有衝突，則其主張已難信為真；佐以證人李彩鳳於原審時亦
    證稱：「（法官問：你先生提起本件訴訟，你是否同意？）
    同意。」等語，益徵系爭車輛所有權人確為李彩鳳，否則即
    無起訴須經其同意與否之問題甚明；再者，系爭車輛係登記
    在李彩鳳名下，為兩造所不爭之事實，而依車籍登記資料，
    通常可推定登記車主即為車輛之實際所有權人無訛；據上等
    情交互參析，堪認證人李彩鳳最後證述：「（系爭車輛）所
    有權人是我，使用權人是我先生。」等語，方屬實情。至於
    證人李彩鳳於原審時雖陳稱：不太瞭解何謂所有權等語（見
    原審卷第73頁），惟所有權歸屬為現今社會經濟生活之基礎
    ，其所指意義乃社會大眾普遍理解並通用之概念，若有借名
    登記之情，一般智識程度之人亦可輕易區分實際所有權人及
    名義上所有權人之概念差異，是以，若證人李彩鳳果真僅為
    系爭車輛之登記名義人，實際所有權人為上訴人，其自無可
    能於原審審理時證稱上訴人僅為系爭車輛使用權人等語，是
    證人李彩鳳證述不明瞭何謂所有權等語，自不足採。準此，
    系爭車輛之所有權人應為上訴人之妻李彩鳳，上訴人僅有使
    用權而已，堪予認定。
(二)上訴人可否於被上訴人支付修理費用295,806 元外，再依民
    法第196 條侵權行為損害賠償規定另行主張系爭車輛市場交
    易價格之跌價損失？若可，其可請求之跌價損失若干？又上
    訴人得否請求系爭車輛修繕期間支出之交通費用120,000 元
    ？
    上訴人並非系爭車輛之所有權人，僅為使用權人，已如前述
    ，則上訴人以其就系爭車輛之所有權遭受侵害為由，請求被
    上訴人就系爭車輛之跌價損失及系爭車輛修理期間其另行租
    車之交通費支出負損害賠償責任，即屬無據。另上訴人雖為
    系爭車輛之使用權人，於系爭車輛因本件車禍所致損害修復
    完畢前之期間，無法使用系爭車輛，固然影響其占有使用系
    爭車輛之權利，惟上訴人主張每日受有2,000 元之租車費用
    損失，請求被上訴人賠償2 個月租車交通費支出共計120,00
    0 元乙節，僅提出直航聯合租車公司、隆韻租車公司、鉅商
    租車公司、統一聯合租車公司、名倡租車公司之名片及租車
    報價單（見原審卷第108 頁至第112 頁），並無實際支出租
    車費用之單據為證，且其於本院準備程序時亦陳稱：系爭車
    輛修復期期，伊係以家中另一部車輛代步等語明確（見本院
    卷第51頁），自難認上訴人於系爭車輛修理期間確有120,00
    0 元之租車費用支出損失，是上訴人占有使用系爭車輛之權
    利縱遭受侵害，其既無因此另行支出交通費用之損害發生，
    被上訴人對上訴人即無損害賠償責任可言。
六、綜上所述，上訴人並非系爭車輛之所有權人，且上訴人就系
    爭車輛修理期間有另行支出交通費用之主張，亦無法舉證以
    實其說，從而，上訴人本於侵權行為之法律關係，主張被上
    訴人應就系爭車輛之跌價損失300,000 元及修復期間其另行
    租車支出120,000 元負損害賠償責任，請求被上訴人應再給
    付上訴人415,806 元，為無理由，不應淮許。原審判決上訴
    人此部分敗訴，所持理由雖與本院有異，但結論並無二致，
    仍應予以維持。上訴意旨指摘原判決不當，求予廢棄改判，
    為無理由，應予駁回。
七、本件事證明確，兩造其餘攻擊防禦方法，核與本件判決結果
    不生影響，爰不逐一審酌論列。
八、據上論結，本件上訴為無理由，依民事訴訟法第436 條之1
    第3 項、第449 條第2 項、第1 項、第78條、第463 條，判
    決如主文。
中    華    民    國    98    年    6     月    25    日
                  民事第六庭  審判長法  官  李怡諄
                                    法  官  吳志豪
                                    法  官  林書慧
正本係照原本作成。
本件不得上訴。
中    華    民    國    98    年    6     月    25    日
                                書記官  莊豐源


司法院資訊處製作；財團法人民間司法改革基金會備份。
